【裁判字號】    98,訴,1100
【裁判日期】    980831
【裁判案由】    違反毒品危害防制條例
【裁判全文】
臺灣臺南地方法院刑事判決              98年度訴字第1100號
公  訴  人  臺灣臺南地方法院檢察署檢察官
被      告  甲○○
上列被告因違反毒品危害防制條例案件，經檢察官提起公訴（98
年度毒偵字第 991、1289、1316號、98年度偵字第6859號），被
告於本院行準備程序中就被訴犯罪事實為有罪之陳述，本院合議
庭裁定由受命法官獨任行簡式審判程序，判決如下：
    主  文
甲○○施用第一級毒品，累犯，處有期徒刑玖月，扣案之第一級
毒品海洛因拾捌包（均含包裝袋，合計淨重貳點肆公克）沒收
銷燬之；又施用第二級毒品，累犯，處有期徒刑肆月；又施用第
一級毒品，累犯，處有期徒刑玖月，扣案之第一級毒品海洛因
包（均含包裝袋，合計淨重貳點陸公克）沒收銷燬之；又施用
第二級毒品，累犯，處有期徒刑肆月；又施用第一級毒品，累犯
，處有期徒刑玖月，扣案之第一級毒品海洛因壹包（含包裝袋，
檢驗後淨重零點零捌貳公克）沒收銷燬之；又施用第二級毒品，
累犯，處有期徒刑肆月；又施用第一級毒品，累犯，處有期徒刑
玖月，扣案之第一級毒品海洛因壹包（含包裝袋，檢驗後淨重零
點零玖公克）沒收銷燬之；又施用第二級毒品，累犯，處有期
徒刑肆月。應執行有期徒刑貳年陸月，扣案之第一級毒品海洛因
拾捌包（均含包裝袋，合計淨重貳點肆公克）、包（均含包
裝袋，合計淨重貳點陸公克）、壹包（含包裝袋，檢驗後淨重
零點零捌貳公克）、壹包（含包裝袋，檢驗後淨重零點零玖公
克）均沒收銷燬之。
    事實及理由
一、犯罪事實：
  (一)甲○○曾因施用毒品案件，經本院以89年度毒聲字第1972號
    裁定送勒戒處所觀察、勒戒後，認為有繼續施用毒品之傾向
    ，再經本院以89年度毒聲字第2966號裁定令入戒治處所施以
    強制戒治，至民國90年 6月19日停止戒治付保護管束；惟甲
    ○○於保護管束期間施用毒品，經本院以90年度毒聲字第18
    15號裁定撤銷停止戒治，再令入戒治處所施以強制戒治，於
    91年3月1日執行完畢，並由臺灣臺南地方法院檢察署檢察官
    以91年度戒毒偵字第 130號為不起訴處分。惟甲○○並未戒
    除毒癮，又因施用毒品案件，經本院以91年度毒聲字第1673
    號裁定令入戒治處所施以強制戒治，至92年 7月30日停止戒
    治付保護管束；而刑罰部分則經本院以91年度訴字第1213號
    判決判處有期徒刑10月確定，執行至93年 9月23日縮刑期滿
    執行完畢。然甲○○嗣後又因施用毒品案件，經本院先後以
    93年度訴字第496號、94年度訴字第427號判決分別判處應執
    行有期徒刑1年4月、1年6月確定，並經減刑暨定其應執行刑
    為有期徒刑1年5月；其後又因轉讓毒品案件，經本院以95年
    度訴字第14號判決判處有期徒刑 2年確定，經接續執行至97
    年8月11日縮短刑期假釋出監，至98年2月23日假釋期滿視為
    執行完畢。
  (二)詎甲○○不知悔改，又分別基於施用第一級毒品海洛因、第
    二級毒品甲基安非他命之犯意，先後為下列施用地一、二級
    毒品犯行：
    1.於98年4月25日下午2時55分為警採尿時往前回溯96小時內
      之某時許（不含為警查獲後至採尿時之期間），在不詳地
      點，以不詳方式，施用第二級毒品甲基安非他命 1次；另
      於98年 4月25日中午12時許，在臺南縣仁德鄉○○街路邊
      ，以針筒注射方式，施用第一級毒品海洛因 1次。嗣於同
      日（98年4月25日）下午1時30分許，遭警在臺南縣仁德鄉
      ○○ ○街巷口前盤查，甲○○心虛逃逸，為警追至臺南縣
      仁德鄉○○ ○街30號前，將之攔阻，甲○○於員警尚不知
      其上開施用第一級毒品犯行前，主動交出其所持有之第一
      級毒品海洛因18小包（均含包裝袋，合計淨重2.43公克）
      ，並供出其有上開施用第一級毒品之犯行，自首而接受裁
      判。員警經甲○○之同意對其採尿送驗，在其尿液中驗出
      嗎啡、甲基安非他命陽性反應。
    2.於98年5月3日18時10分為警採尿時往前回溯96小時內之某
      時許（不含為警查獲後至採尿時之期間），在不詳地點，
      以不詳方式，施用第二級毒品甲基安非他命 1次；另於98
      年5月3日中午12時許，在高雄縣湖內鄉某處，以針筒注射
      方式，施用第一級毒品海洛因 1次。嗣於同日（98年5月3
      日）下午 5時15分許，為警在臺南市○○路○段26號前查
      獲，並扣得其所有之第一級毒品海洛因 3小包（均含包裝
      袋，合計淨重2.63公克）。員警經甲○○之同意採集尿液
      送驗，結果亦呈嗎啡及甲基安非他命陽性反應，而查知上
      情。
    3.於98年6月9日晚間 9時許為警採尿時往前回溯96小時內之
      某時許（不含為警查獲後至採尿時之期間），在不詳地點
      ，以不詳方式，施用第二級毒品甲基安非他命 1次；另於
      98年6月9日下午 1時許，在臺南縣永康市復國公園，以針
      筒注射方式，施用第一級毒品海洛因 1次。嗣於同日（98
      年6月9日）晚間8時30分許，為警在臺南市○區○○路585
      號之1前查獲，並扣得其所持有之第一級毒品海洛因1小包
      （含包裝袋，檢驗前淨重 0.091公克）。員警經甲○○之
      同意採集尿液送驗，在其尿液中驗出嗎啡及甲基安非他命
      陽性反應，始知悉上情。
    4.於98年6月16日下午2時25分為警採尿時往前回溯96小時內
      之某時許（不含為警查獲後至採尿時之期間），在不詳地
      點，以不詳方式，施用第二級毒品甲基安非他命 1次；另
      於98年6月16日上午8時許，在臺南縣永康市○○路公園內
      廁所，以針筒注射方式，施用第一級毒品海洛因 1次。嗣
      於同日（98年6月16日）下午1時50分許，甲○○為警在臺
      南市○區○○街 214巷22號前盤查，並於員警尚不知其上
      開施用第一級毒品海洛因犯行前，主動交出其持有之第一
      級毒品海洛因1小包（含包裝袋，檢驗前淨重0.102公克）
      ，並供承其上開施用第一級毒品海洛因之犯行，自首而接
      受裁判。員警經甲○○之同意對其採尿送驗，在其尿液中
      驗出嗎啡及甲基安非他命陽性反應而查知上情。
  (三)案經臺南市警察局第三分局、第五分局、第二分局、第一分
    局報請臺灣臺南地方法院檢察署檢察官偵查起訴。
二、前項犯罪事實，有下列事證足資證明：
  (一)98年度毒偵字第991號部分：
    1.被告甲○○於警詢、偵查及本院審理中所為之自白。
    2.卷附送驗尿液及年籍對照表、長榮大學98年5月5日出具之
      確認報告各1份（見第三分局警卷第4頁、偵查卷第16頁）
      、現場照片6幀（見第三分局警卷第8頁）。
    3.扣案之第一級毒品海洛因18小包（均含包裝袋，合計淨重
      2. 43公克）、卷附法務部調查局濫用藥物實驗室98年5月
      18日調科壹字第09823015430號鑑定書1份（見偵查卷第26
      頁）。
  (二)98年度偵字第6859號部分：
    1.被告於警詢、偵查及本院審理中所為之自白。
    2.卷附採驗尿液編號年籍對照表、長榮大學98年 5月13日出
      具之確認報告各 1份（見第五分局警卷第13頁、偵查卷第
      15頁）。
    3.扣案之第一級毒品海洛因 3小包（均含包裝袋，合計淨重
      2.63公克）、卷附法務部調查局濫用藥物實驗室98年6月4
      日調科壹字第09823016520號鑑定書1份（見偵查卷第21頁
      ）。
  (三)98年度毒偵字第1289號部分：
    1.被告於警詢、偵查及本院審理中所為之自白。
    2.卷附送驗尿年籍對照表、長榮大學98年6月22日出具之確
      認報告各1份（見第二分局警卷第8頁、偵查卷第14頁）。
    3.扣案之第一級毒品海洛因 1小包（含包裝袋，檢驗前淨重
      0.091公克，檢驗後淨重0.082公克）、卷附高雄市立凱旋
      醫院98年6月23日高市凱醫驗字第10378號濫用藥物成品檢
      驗鑑定書1份（見偵查卷第16頁）。
  (四)98年度毒偵字第1316號部分：
    1.被告於警詢、偵查及本院審理中所為之自白。
    2.卷附送驗尿對照表、長榮大學98年7月6日出具之確認報告
      各1份（見第一分局警卷第19頁、偵查卷第14頁）。
    3.扣案之第一級毒品海洛因 1小包（含包裝袋，檢驗前淨重
      0.102公克，檢驗後淨重0.093公克）、卷附高雄市立凱旋
      醫院98年6月23日高市凱醫驗字第10378號濫用藥物成品檢
      驗鑑定書1份（見偵查卷第12頁）。
三、另就本案犯罪事實之認定及得否依刑法第62條之規定減輕其
    刑等項，補充說明如下：
  (一)按人體施用安非他命後，主要代謝物中有未改變型態之安非
    他命，而無甲基安非他命；而人體施用甲基安非他命後，在
    主要代謝物中未改變型態之甲基安非他命佔施用劑量達43％
    ，而安非他命則約為 5％；又安非他命在國內取得不易，施
    用情形較少，尿液檢驗結果係以甲基安非他命陽性者佔大部
    分，此有法務部調查局93年5月4日調科壹字第 09362413980
    號函可資查考。查本案檢察官起訴意旨，雖認被告係施用安
    非他命，惟其尿液經警歷次採集送驗結果，均驗出甲基安非
    他命陽性反應，此有前引長榮大學出具之確認報告 4份在卷
    可參。揆諸前揭說明，應認被告所施用者為甲基安非他命，
    並非安非他命，是起訴書此部分犯罪事實，應屬誤載，爰予
    更正。
  (二)次按口服投與甲基安非他命後，其尿液中能否驗出安非他命
    陽性反應，與其投與方式、投與量、採尿時間、個人體質及
    檢測儀器之精密度等有關，一般而言，約70％於口服投與後
    24小時自尿液中排出，約90％於96小時內自尿中排出，從而
    吸食時間距採集尿液時間，最長可能不會超過 4日，此有行
    政院衛生署藥物食品檢驗局（81）藥檢壹字001156號函可資
    查考。查被告於本院審理中，對其究竟何時施用第二級毒品
    甲基安非他命乙節，均表示不復記憶。揆諸前引函文意旨，
    應認被告各次施用第二級毒品甲基安非他命之時間，分別為
    各自次警查獲採尿後96小時之不詳時間內。
  (三)又被告雖於98年4月25日下午1時30分許、同年6月16日下午1
    時50分許為警查獲當時，係於員警尚不知其施用第一級毒品
    犯行前，主動表明其有施用第一級毒品海洛因之事實，自首
    而接受裁判，然被告於98年 4月25日自首施用第一級毒品犯
    行後，仍於短時間內多次施用第一級毒品海洛因及第二級毒
    品甲基安非他命，而陸續為警查獲，顯見其毫無戒除毒癮之
    決心，是不能僅以其上開 2次自首施用第一級毒品海洛因之
    舉，而逕予減刑之寬典，爰均不依刑法第62條前段之規定，
    予以減輕其刑。
四、爰審酌毒品戕害身心，而被告前因施用毒品經送觀察、勒戒
    、強制戒治處分以及刑之執行後，猶不思戒絕革除惡習，再
    度多次施用毒品，顯未因前所受觀察、勒戒、強制戒治處分
    暨刑之執行而記取教訓，惟其施用毒品所生危害，實以自戕
    身心健康為主，對於他人生命、身體、財產等法益，尚無明
    顯而重大之實害，兼衡其犯罪後坦承犯行等一切情狀，量處
    如主文所示之刑，並定其應執行之刑，以示懲儆。
五、扣案之前述毒品，業經法務部調查局濫用藥物實驗室及高雄
    市立凱旋醫院分別鑑定均屬第一級毒品海洛因無誤，有前引
    法務部調查局濫用藥物實驗室鑑定書、高雄市立凱旋醫院濫
    用藥物成品檢驗鑑定書在卷可稽；而盛裝上開扣案毒品之空
    包裝袋，無論以何種方式將之與內裝之毒品分離，包裝袋內
    均會有極微量之毒品殘留，此有法務部調查局93年 3月19日
    調科壹字第 09300113060號函可資查考。則毒品包裝袋內所
    含之毒品既不論以何種方法均無法將附著於袋內之毒品析離
    ，均應整體視為查獲之第一級毒品海洛因，並依毒品危害防
    制條例第18條第1項前段之規定，宣告沒收銷燬之。
六、依刑事訴訟法第299條第1項前段、第273條之1第1項、第310
    條之2、第454條第1項，毒品危害防制條例第10條第1項、第
    2項、第18條第1項前段，刑法第11條前段、第47條第 1項、
    第51條第5款，判決如主文。
七、如不服本判決，應於收受本判決後10日內向本院提出上訴書
    狀，並應敘述具體理由。如未敘述上訴理由者，應於上訴期
    間屆滿後20日內向本院補提理由書狀。
本案經檢察官李駿逸到庭執行職務。
中    華    民    國    98    年    8     月    31    日
                  刑事第十四庭  法  官  周紹武
以上正本證明與原本無異。
如不服本判決應於收受本判決後10日內向本院提出上訴書狀，並
應敘述具體理由。其未敘述上訴理由者，應於上訴期間屆滿後20
日內向本院補提理由書狀（均須按他造當事人之人數附繕本）「
切勿逕送上級法院」。
                                書記官  徐晨芳
中    華    民    國    98    年    9     月    3     日
附錄本案論罪科刑法條全文：
毒品危害防制條例第10條
施用第一級毒品者，處 6 月以上 5 年以下有期徒刑。
施用第二級毒品者，處 3 年以下有期徒刑。


司法院資訊處製作；財團法人民間司法改革基金會備份。
